【裁判字號】    89,重上,16
【裁判日期】    890718
【裁判案由】    侵權行為損害賠償
【裁判全文】
臺灣高等法院臺南分院民事判決  八十九年度重上字第十六號  Ｅ
      上  訴  人  甲  ○  ○
      被  上訴人  乙  ○  ○
右當事人間請求侵權行為損害賠償事件，上訴人對於中華民國八十八年九月十三日灣
臺南分院第一審刑事附帶民事判決（八十八年附民字第二五九號）提起上訴，經本院
刑事庭移送前來，本院判決如左：
      主      文
原判決廢棄。
被上訴人應給付上訴人新台幣伍佰零肆萬壹仟元，及自民國八十八年十月三日起至清
償日止，按週年利率百分之五計算之利息。
第一、二審訴訟費用由被上訴人負擔。
本判決所命給付於上訴人以新台幣壹佰陸拾捌萬元為被上訴人預供擔保後，得假執行
。
      事      實
甲、上訴人方面：
一、聲明：求為判決：除假執行供擔保金額外，如主文所示。
二、陳述：
（一）被上訴人基於概括之犯意，意圖為自己不法之所有，無清償之意願，自民國（
      下同）八十二年二月間，即以召集互助會之方式，誘使上訴人參加，每會新台
      幣（下同）二萬元，利息固定為四千元，上訴人一直未標會，至八十四年二月
      收取尾會時，被上訴人稱已倒會，拖延許久才連同另一互助會之會款四十八萬
      元，簽發到期日為八十五年十二月三十日、面額為一百八十萬元之本票一紙（
      如附表編號１）交付予上訴人，然屆期又藉故拖延，並稱其表弟陳金火及朋友
      蘇銘峰願供其使用支票，要求再以陳金火及蘇銘鋒之支票向上訴人借款週轉，
      遂簽如附表編號二至十八之支票向上訴人調借款項，復以買來之楊傳義為發票
      人之如附表編號十九之人頭支票，謊稱是客票向上訴人調現，均使上訴人陷於
      錯誤而數交付金錢，總額達六百十四萬一千元。迄八十七年七月底，被上訴人
      逃逸無蹤，而上開支票帳戶即陳金火之帳戶於八十六年八月二十九日拒絕往來
      ，蘇銘峰之帳戶於八十七年七月十七日拒絕往來，楊傳義帳戶於八十七年三月
      間拒絕往來，上訴人始知受騙，而被上訴人亦因詐欺罪，經判處罪刑確定。
三、證據：除援用第一審所提證據。
乙、被上訴人方面：被上訴人未於言詞辯論期日到場，惟據其於刑事庭言詞辯論時所
    為之聲明、陳述如左：
一、聲明：求為判決：上訴駁回。
二、陳述：伊僅欠被上訴人二百五十萬元及利息，且無詐欺等情。
丙、本院依職權調閱台灣台南地方法院檢察署八十七年度偵一０八七三號、本院八十
    八年度上易字第一八０五號刑事案卷。
      理      由
一、被上訴人受合法通知未於言詞辯論期日到場，核無民事訴訟法第三百八十六條所
    列各款之情形，應依上訴人之聲請，由其一造辯論而為判決。
二、上訴人起訴主張：被上訴人於八十二年二月間，即以召集互助會之方式，誘使伊
    參加，每會二萬元，利息固定為四千元，伊未標會，至八十四年二月收取尾會時
    ，被上訴人稱已倒會，拖延許久才連同另一互助會之會款四十八萬元，簽發到期
    日為八十五年十二月三十日、面額為一百八十萬元之本票一紙交付予伊，然屆期
    又藉故拖延，並稱其表弟陳金火及朋友蘇銘峰願供其使用支票，要求再以陳金火
    及蘇銘鋒之支票向伊借款週轉，遂簽如附表編號二至十八號之支票向伊調借款項
    ，復以買來之楊傳義為發票人之如附表編號十九之人頭支票，謊稱是客票向伊調
    款，致使上訴人陷於錯誤而如數交付金錢，總額達六百十四萬一千元。嗣因上開
    支票拒絕往來，始知受騙。為此本於侵權行為損害賠償之法律關係，求為命被上
    訴人給付五百零四萬一千元及法定遲延利息之判決（上訴人於原審請求被上訴人
    給付六百四十四萬一千元及自起訴狀繕本送達翌日起之利息，於本院則減縮應受
    判決事項之聲明，請求被上訴人給付五百零四萬一千元及自上訴狀送翌日起之利
    息，先予敘明）。被上訴人則以：伊僅欠被上訴人二百五十萬元及利息，且無詐
    欺等語，資為抗辯。
三、本件上訴人主張被上訴人於八十二年二月間，即以召集互助會之方式，誘使伊參
    加，每會二萬元，利息固定為四千元，伊未標會，至八十四年二月收取尾會時，
    被上訴人稱已倒會，拖延許久才連同另一互助會之會款四十八萬元，簽發到期日
    為八十五年十二月三十日、面額為一百八十萬元之本票一紙交付予伊，然屆期又
    藉故拖延，並稱其表弟陳金火及朋友蘇銘峰願供其使用支票，要求再以陳金火及
    蘇銘鋒之支票向伊借款週轉，遂簽及如附表編號二至十八之支票向伊調借款項，
    復以買來之楊傳義為發票人之如附表十九之人頭支票，謊稱是客票向伊調款，致
    使上訴人陷於錯誤而如數交付金錢，總額達六百十四萬一千元等事實，業據上訴
    人提出如附表所示之本票、支票及支票退票理由單為證（見台灣台南地方法院檢
    察署八十七年度偵一０八七三號卷第五頁至第二十七頁），且被上訴人於八十四
    年二月間倒上訴人之尾會會款一百三十二萬，復向上訴人借款四十八萬元，同時
    簽發一百八十萬元之本票予上訴人，至八十五年底本票到期又未付款等情，已為
    被上訴人於前揭刑事案件偵審中供承不諱，並坦承其經營護膚坊每月收入四、五
    萬元（見本院八十八年度上易字第一八０五號刑事卷第四八、第四九頁），共向
    朋友借款二千多萬元投資太乙建設被倒掉（見本院前開刑事卷第四０頁），足見
    被上訴人明知自己收入有限，幾無清償能力，卻召集互助會及四處向友人告貸以
    為周轉，其顯然有詐欺犯意及為自己不法所有之意圖甚明。次查訴外人陳金火於
    前開刑事案件偵查中坦承：八十五年十一月間，其表姊（即被上訴人）因經商需
    款孔急，要求伊提供不動產抵押出名向銀行借款，伊概然應允（見前揭偵查卷第
    五十四頁反面、第六十四頁反面），並有同意書、支票開戶存款申請書及授信約
    定書各一份可憑（見前揭偵查卷第五十七頁至六十二頁），足見被上訴人與其表
    弟陳金火間有財務上之往來，參以被上訴人亦自承蘇銘峰授權伊使用其支票，且
    將整本支票供伊使用。另楊傳義支票係向朋友拿來調現等語（見前揭偵查卷第九
    十九頁反面、第一００頁正面），顯見被上訴人明知該支票係專供調現用之人頭
    支票。由此益徵上訴人主張被上訴人稱其表弟陳金火及朋友蘇銘峰願供其使用支
    票，要求再以陳金火及蘇銘峰支票向上訴人借款周轉，遂簽發附表編號二至十八
    號之支票，向其調借款項，復以買來之楊傳義為發票人之如附表編號十九號所示
    之人頭支票，謊稱係客票向其調款等情，應可採信。而被上訴人所使用之陳金火
    、蘇銘峰帳戶支票分別於八十六年八月二十九日及八十七年七月十七日拒絕往來
    ，楊傳義帳戶則於八十七年三月間已拒絕往來，有大眾商業銀行八十七年十一月
    十七日永眾永廢字九三號函、台南區中小企業銀行新興分行八十七年十一月十九
    日八七南銀興分字第一八五號函、華南商業銀行遺赤崁分行八十七年十一月十八
    日八七華赤字第一三二號函附卷可按（見前揭偵查卷第一五三頁至一五六頁、第
    一六一頁至第一七０頁），而被上訴人本身之支票早已拒絕往來，其使用陳金火
    之支票復於八十六年八月二十九日拒絕往來，竟仍使用蘇銘峰之支票大肆濫用至
    拒絕往來，足見被上訴人使用支票之浮濫，益徵其自始即有為自己不法所有之意
    圖及詐欺犯意甚明。被上訴人亦因詐欺被處罪刑確定在案，有本院八十八年上易
    字第一八０五號刑事判決在卷可稽，則被上訴人辯稱其未詐欺云云，要無可採。
四、綜上所述，上訴人主張其因被上訴人提出支票、本票向伊行詐，致被騙六百四十
    四萬一千元，而受有上開金額之損害，既為可採，則其依侵權行為損害賠償之法
    律關係請求被上訴人賠償其中五百零四萬一千元，並自上訴狀繕本送達之翌日即
    八十八年十月三日起，至清償日止，按年息百分之五計算之法定遲延利息，洵屬
    有據，應予准許。原審未予詳查，為上訴人敗訴之判決，並駁回其假執行之聲請
    ，尚有未洽，上訴意旨指摘原判決不當，求予廢棄改判，為有理由。爰由本院將
    之廢棄改判，並依上訴人之聲請，酌定相當之擔保金額為准予假執行之宣告。
五、據上論結，本件上訴為有理由，依民事訴訟法第四百五十條、第七十八條、第四
    百六十三條、第三百八十五條第一項前段、第三百九十條第二項，判決如主文。
中      華      民      國    八十九    年      七      月    十八    日
                                    臺灣高等法院臺南分院民事第二庭
                                        審判長法官  吳    志    誠
                                              法官  葉    居    正
                                              法官  李    素    靖
右為正本係照原本作成。
如對本判決上訴，須於判決送達後二十日內向本院提出上訴狀；未表明上訴理由者，
應於上訴後二十日內向本院提出理由書。
中      華      民      國    八十九    年      七      月      廿      日
                                        法院書記官  林    鈴    香


司法院資訊處製作；財團法人民間司法改革基金會備份。
